臺灣高等法院刑事判決　　　　　　　　　　　　　九十一年度交上易字第二七一號
　　上　訴　人
　　即　被　告　乙○○
　　選任辯護人　鄭仁壽
右上訴人因過失致死案件，不服臺灣板橋地方法院九十一年度易字第一三八號，中華
民國九十一年六月二十一日第一審判決 (起訴案號：臺灣板橋地方法院檢察署九十年
度偵字第一四七二一號)提起上訴，本院判決如左：
    主  文
上訴駁回。
乙○○緩刑參年。
    事實及理由
一、本案經本院審理結果，認第一審以上訴人即被告乙○○犯刑法第二百七十六條第
    一項因過失致死之罪，判處有期徒刑八月，認事用法及量刑均無不當，應予維持
    ，並引用第一審判決書記載之事實、證據及理由（詳如附件第一審判決書）。
二、被告上訴意旨：仍執陳詞否認過失犯行，為無理由，應予駁回。至被告聲請傳喚
    證人丁○○，以查明被害人鄭清支當時是直向車或左轉車云云。惟證人丁○○於
    警訊及原審中已證述被害人當時係由利濟街左轉出去在環河路上撞上等語（詳見
    相驗卷第七頁、原審卷第七十頁）。是被告聲請再行傳喚證人丁○○，顯無必要
    ，併此敘明。查被告前未曾受有期徒刑以上刑之宣告，此有台灣高等法院檢察署
    刑事資料科簡復表在卷（見原審卷第五頁），而被告亦已與被害人家屬達成和解
    ，此有和解協議書在卷，被告經此偵審程序，當知警惕，信無再犯之虞，本院認
    對被告所宣告之刑，以暫不執行為適當，併宣告緩刑參年，以啟自新。
據上論結，應依刑事訴訟法第三百七十三條、第三百六十八條，刑法第七十四條第一
款，判決如主文。
本案經檢察官彭坤業到庭執行職務。
中    華    民    國    九十一  年      九      月      十七            日
                                台灣高等法院交通法庭
                                  審判長法  官  陳  貽  男
                                        法  官  李  世  貴
                                        法  官  陳  憲  裕
右正本證明與原本無異。
不得上訴。
                                        書記官  劉  育  妃
中    華    民    國      九十一    年      九      月      十七        日
附錄：本案論罪科刑法條全文
刑法第二百七十六條第一項：
刑法第二百七十六條因過失致人於死者，處二年以下有期徒刑、拘役或二千元以下罰
金。
附件
臺灣板橋地方法院刑事判決                        九十一年度交易字第一三八號
    公  訴  人  臺灣板橋地方法院檢察署檢察官
    被      告  乙○○  男二十五歲（民國○○○年○月○○○日生）
                        住臺北縣樹林市○○路○段三○六巷五一弄十二號之二
                        身分證統一編號：Ｚ000000000號
右被告因過失致死案件，經檢察官提起公訴（九十年度偵字第一四七二一號），本院
判決如左：
    主  文
乙○○因過失致人於死，處有期徒刑捌月。
    事  實
一、乙○○於民國九十年四月五日【清明節】凌晨二時四十分許，駕駛車號：ＤＪ－
    五二六一號自用小客車，行經臺北縣新莊市○○路，近利濟街口之閃光號誌附近
    時，本應注意雨夜行車視線不清，應減速慢行，作隨時停車之準備，並駕駛車輛
    ，駕駛人應注意車前狀況，隨時採取必要之安全措施，依當時情形，並無不能注
    意之情事，竟仍以超過時速五十公里以上之速度行駛於前述易肇事路段，適有鄭
    清支酒後騎乘車號：ＡＸＥ－六○二號重型機車，由利濟街完成左轉後，循環河
    路往三重方向行駛，乙○○則行駛於環河路往樹林方向於距離約四、五十公尺處
    ，即見鄭清支騎乘機車，由對向往三重方向行駛於環河路上，因閃避不及，鄭清
    支騎乘機車與乙○○所駕駛車輛左側發生嚴重擦撞，自小客車左側後照鏡完全脫
    落，鄭清支飛落至甲○○（已由檢察官另為不起訴處分在案）所駕駛車號：Ｚ五
    －三八三七號自用小客車左前車輪下，機車則往前滑行至其原行駛方向之右前側
    ，鄭清支因受有顱內出血併肋骨骨折，經送往行政院衛生署臺北醫院【即前臺灣
    省立臺北醫院】急救，仍傷重不治死亡【送醫前即已死亡】。又乙○○於犯罪後
    ，未為偵查犯罪職權之公務員發覺前，留於現場，向到場員警自首，接受裁判。
二、案經丙○○【即鄭清支之前配偶】代理鄭清支子女鄭婉蓉、鄭守志訴由臺灣板橋
    地方法院檢察署檢察官偵查起訴。
    理  由
一、訊據被告乙○○固坦承有於前開時、地與被害人鄭清支發生車禍，因致鄭清支死
    亡之事實不諱，惟陳稱係被害人撞伊，並非伊撞被害人等云云。經查：
    (一)、證人丁○○證稱：「‧‧‧我目擊車禍案，‧‧‧。（你於何時發現何地發
        生車禍？）我於九十年四月五日二時四十分許，在臺北縣新莊市○○路與利
        濟街口看到發生車禍。（請詳述你親眼目睹車禍經過情形？）車禍肇事經過
        是鄭清支騎ＡＸＥ－六○二號重機車，行駛新莊市○○街左轉行駛環河路（
        北上往三重方向）到路上之中心處，被乙○○駕ＤＪ－五二六一號自小客車
        的左側車身撞上以致鄭清支整個人飛上空中，再掉落到地上滑到行駛在ＤＪ
        －五二六一號自小客後面，由甲○○所駕Ｚ五－三八三七號自小客左前輪保
        險桿下。（ＤＪ－五二六一號自小客車駕駛乙○○【行駛環河路第一輛車】
        肇事【發生車禍】後如何處置？時速約多少公里？是否有剎車？）ＤＪ－五
        二六一號車發生車禍後，沒有馬上停止，可能看到我走到路上抄車號才將車
        子停住，當時ＤＪ－五二六一號車時速約八十到一百公里左右。（Ｚ五－三
        八三七號自小客車時速為何？是否有剎車？）當時Ｚ五－三八三七號自小客
        車原看到車禍後，就將車子剎住停止狀態，死者鄭清支掉落在其車前，再滑
        到其左前輪保險桿下面。（你當時人在何處做何事？）我當時在新莊市○○
        路口與利濟街口欲購菜（批發場）回去賣菜而發現車禍。（警方所帶回派出
   所製作筆錄之乙○○駕ＤＪ－五二六一號自小客與甲○○駕Ｚ五－三八三七
        號自小客是否為車禍當時你所親眼目睹之現場之人？）警方所帶回之二人無
        誤。（你與乙○○、甲○○及鄭清支是否認識？是否有仇恨或財物糾紛？）
        均沒有仇恨及財物糾紛與三人均不認識。（你當時所看ＡＸＥ－六○二號鄭
        清支當時從利濟街駛出左轉環河路，當時該機車是否減速？速度為何？）當
        時鄭清支騎ＡＸＥ－六○二號機車到環河與利濟街口時，有減速先看一下路
        口是否有車輛（環河路）因當時左側利濟街上路旁有停一輛貨車以致防礙機
        車視線而駛出環河路欲左轉時，被ＤＪ－五二六一號自小客乙○○所駕而撞
        上。‧‧‧（當時車禍現場是否有號誌燈？）有閃光號誌燈。（車禍當時天
        候如何？視線如何？）當時天氣下雨，視線不良。（見九十年四月五日警訊
        筆錄）」等語，因之，案發當日為雨夜，證人丁○○為目擊車禍發生之人，
        機車騎士【即死者】，由利濟街左轉過環河路後，於環河路上，即與被告所
        駕駛之車輛發生嚴重之擦撞，死者飛起掉落於對向車道，已屬確切。就此探
        究之，應係被告在極高度之速度下，相互擦撞而使死者飛上空中後掉落，致
        使嚴重摔擊因致死亡，應無疑問。
    (二)、證人丁○○又稱：「（九十年四月五日發生車禍經過情形？）當天左轉要往
        三重方向，我在旁邊看批發菜，左轉過去後要往三重環河路上撞到，騎機車
        是從我身旁轉過去的，撞到後轎車往前跑，我跑去路中間將車號記起來，轎
        車跑了差不多一百公尺。（對現場照片有何意見？提示）白色車撞到，那個
        人飛過去，但沒有壓到。（對現場圖有何意見？提示）在環河路上撞到。‧
        ‧‧白色車時速約八十公里左右，看我們記時才停下，警察沒多久就到場了
        。（問被告：對證人丁○○所言有何意見或有何詰問證人？提示並告以要旨
        ，被告答：可否確定機車是由環河路巷子出來的？沒有馬上停車是後照鏡撞
        掉了看不到後面）。由利濟街左轉出去在環河路上撞上的。」（見本院九十
        一年六月七日審判筆錄）等語，就此同樣可以確定，撞擊地點，係在被害人
        鄭清支由利濟街左轉進入環河路上正常行駛後，隨即發生。
    (三)、證人【即偵查中同案被告】甲○○陳稱：「（何時、何地與何人車發生車禍
        ？）九十年四月五日凌晨二時四十分許，在臺北縣新莊市○○路與利濟街口
        ，因乙○○駕ＤＪ－五二六一號自小客車與鄭清支騎ＡＸＥ－六○二號重機
        車發生車禍後，鄭清支人與機車滑倒後，人滑行到我所駕Ｚ五－三八三七號
        自小客左前輪。（請詳述肇事發生車禍之經過情形？）當時我駕Ｚ五－三八
        三七號自小客車行駛環河路（自三重往樹林方向）到利濟街口前三十五公尺
        處，看見鄭清支騎ＡＸＥ－六○二號重機車，從利濟街口駛出左轉往三重方
        向行駛在環河路與利濟街口與乙○○駕ＤＪ－五二六一號自小客車發生車禍
        後，人和機車跌倒以致人滑到我所駕Ｚ五－三八三七號自小客左前車輪保險
        桿下。（你發現鄭清支騎ＡＸＥ－六○二號機車與乙○○駕ＤＪ－五二六一
        號自小客發生車禍後，你當時如何處置？如何駕駛？是否壓過鄭清支？）發
        現肇事當時，我急忙剎車，方向盤微向右側偏移，而鄭清支人跌倒後，滑到
        我所駕Ｚ五－三八三七號車左前輪之保前桿下，因當時我已將所駕車子完全
        剎車停止住，所以我確定車子沒有壓過鄭清支。‧‧‧（乙○○駕ＤＪ－五
        二六一號自小客車行駛何處？行駛方向為何？你所駕Ｚ五－三八三七號距Ｄ
        Ｊ－五二六一號車多少公尺？）當時乙○○，行駛我前面（三重往樹林方向
        ）行駛環河路（南下車道）我當時所駕Ｚ五－三八三七號自小客距離ＤＪ－
        五二六一號約三十五公尺左右。‧‧‧」（見九十年四月五日警訊筆錄）等
        語，與其於本院訊問時所陳相符（見本院九十一年四月二十二日訊問筆錄）
        ，亦與證人丁○○所證述，發生情形相符，換言之，被告質疑撞擊處所部分
        ，可以明確知悉係於被害人鄭清支完成左轉後，在環河路上所發生，應已無
        疑問。是如上二證人與被告並無何怨隙，所為證述，完整無疵，應認可採。
    (四)、另據卷附照片【附於相驗卷第十一至十七頁】觀之，被告車輛左側後視鏡已
        經完全脫落，全車左側刮痕呈現大面積之急速狀擦痕，可以說明此一擦痕，
        並非於慢速情形下所產生，應係在高速擦撞下所造成，方有可能造成如照片
        顯示之情狀，若僅被害人去擦撞被告車輛，被告又係在所陳四、五十公里時
        速下，則被害人本身及其機車應均係往其右側之同一方向滑行或拋出，本案
        被害人飛落對向車道，機車則往原來行駛方向之右前側滑行，基於物理慣性
        定則，應認為被害人原係騎乘於道路接近中心線處，被告在四、五十公尺遠
        之處即已見及被害人（見九十年四月五日警訊筆錄），又未減速仍以極高速
        度行駛，所造成之擦撞型態，應無疑問。
    (五)、按汽車行駛於閃光號誌（無號誌同）交岔路口，或因雨霧致視線不清時，應
        減速慢行，作隨時停車之準備；而汽車行駛時，駕駛人應注意車前狀況，並
        隨時採取必要之安全措施，道路交通安全規則第九十三條第一項第三款、第
        九十四條第三項定有明文。被告駕車自應注意上開道路交通安全規定。又依
        附卷之交通事故調查報告表所載，當時天候雨天、路況視線不佳，被告於遠
        處即見被害人騎乘機車，於行將接近時，自應注意鄭清支所騎乘機車之狀態
        ，非可全然漠視，被告疏於及此，於行近交叉路口時，竟疏未注意及此，未
        見減速，貿然以超過五十公里以上之高速行駛，因認其駕車行為，顯有過失
        ，甚明。
    (六)、另臺灣省臺北縣區車輛行車事故鑑定委員會鑑定意見書，鑑定意見稱：「鄭
        清支（飲酒過量）駕駛重機車未依規定左轉為肇事主因。乙○○駕駛自小客
        車超速行駛為肇事次因。甲○○駕駛自小客車無肇事因素。」之意見，雖益
        徵說明被告駕車行為為有過失，然稽之前述，被害人雖已有飲酒後騎乘機車
        情事，然並非未依規定左轉，應無疑問，就此而言，該一意見，核與本院認
        定並非全屬相符，本院個案判斷上，不受該意見拘束，應認為被告與被害人
        均同為肇事原因。
    (七)、復有道路交通事故調查報告表、現場照片多幀暨草圖附卷可稽。被害人鄭清
        支因本件車禍受有顱內出血併肋骨骨折等傷害，經送醫急救，仍因頭胸部鈍
        傷於送往醫院前即已死亡，此經檢察官督同法醫師相驗屬實，製有勘驗筆錄
        、相驗屍體證明書、驗斷書等在卷可憑，足見被害人鄭清支之死亡與本件車
        禍間，有直接因果關係。從而，本案事證明確，被告過失致人於死犯行，足
        以認定。
二、核被告乙○○所為，係犯刑法第二百七十六條第一項之過失致人於死罪，被告於
    犯罪尚未為有偵查犯罪職權之公務員發覺前，留於現場，向到場之員警自首，業
    據證人即現場處理員警賴俊琪證述（見本院九十一年五月十五日訊問筆錄）在卷
    ，是依刑法第六十二條前段規定，應減輕其刑。爰審酌被告於本案肇事之過失程
    度，案發後並未逃離現場，兼及被害人酒後騎乘機車之情形，以及肇事後尚未與
    被害人家屬所達成民事和解賠償暨綜合其他偵、審程序進行中所呈現之犯罪後態
    度以及綜合其他一切情狀等，量處如主文所示之刑。
據上論斷，應依刑事訴訟法第二百九十九條第一項前段，刑法第二百七十六條第一項
、第六十二條前段，罰金罰鍰提高標準條例第一條前段，判決如主文。
本案經檢察官謝岳龍到庭執行職務。
中      華      民      國    九  十  一    年    六    月  二  十  一  日
                                臺灣板橋地方法院交通法庭
                                      法  官  黎錦福
右正本證明與原本無異。
如不服本判決，應於判決送達後十日內向本院提出上訴書狀。
                                      書記官  戴尚榮
中      華      民      國    九  十  一    年    六    月  二  十  七  日
附錄本案論罪科刑法條全文：
刑法第二百七十六條
因過失致人於死者，處二年以下有期徒刑、拘役或二千元以下罰金。
從事業務之人，因業務上之過失犯前項之罪者，處五年以下有期徒刑或拘役，得併科
三千元以下罰金。
